【裁判字號】    89,上訴,2600
【裁判日期】    890419
【裁判案由】    偽造文書
【裁判全文】
臺灣高等法院刑事判決                          八十九年度上訴字第二六號
    上  訴  人  臺灣新竹地方法院檢察署檢察官
    被      告  丙○○
                乙○○
                丁○○
右上訴人因被告等偽造文書案件，不服臺灣新竹地方法院八十七年度訴字第二五四號
中華民國八十九年四月十九日第一審判決（起訴案號：臺灣新竹地方法院檢察署八十
六年度偵續字第九九號），提起上訴，本院判決如左：
    主      文
原判決撤銷。
丙○○、乙○○、丁○○共同行使偽造私文書，足以生損害於公眾及他人，各處有期
徒刑參月。
    事      實
一、丙○○、乙○○及丁○○三人係兄妹，基於共同之犯意聯絡，於尹等父親何漢州
    死亡後，未經知會其他共同繼承人何樹青、何阿郎及甲○○並得其等之同意，三
    人遂自公推丁○○於民國八十五年一月二十二日，持何漢州所遺留之印章及面額
    為新臺幣（下同）二百四十七萬三千零七十二元之新竹區中小企業銀行定期儲蓄
    存款單，至位於新竹縣湖口鄉○○路○段八十二號該銀行之湖口分行，盜用何漢
    州之印章，蓋於定期存款單之背面，表示欲解除定期存款契約，偽造何漢州名義
    之私文書，並持以行使，向銀行行員辦理解約提款，足生損害於稅捐稽徵機關對
    遺產稅之課徵，新竹區中小企業銀行（現改名為新竹國際商業銀行）對存戶之管
    理，以及何樹青、何阿郎及甲○○等人對財產之管理。
二、案經被害人甲○○訴請臺灣新竹地方法院檢察署檢察官偵查起訴。
    理      由
一、何漢州於八十五年一月二十日死亡，被告丙○○、丁○○、乙○○，告訴人甲○○及何樹青、何阿郎等人均係何漢州之子女，為遺產之繼承人，有戶籍謄本一份
    可憑，何漢州死亡後之同年一月二十二日，被告丙○○、乙○○、丁○○等推由
    丁○○持何漢州之銀行印鑑及新竹區中小企業銀行定期儲蓄存款單（面額二百四
    十七萬三千零七十二元）至該銀行辦理解約提領該款等情，業據被告丙○○、乙○○、丁○○三人承認不諱，並經告訴人甲○○，證人何阿郎、何樹青等人分別
    於偵審中證述明確，且有新竹區中小企業銀行定期儲蓄存款單正反面影本可資佐
    證。
二、被告等辯稱：持何漢州遺留印章及定存單至銀行解約提款，係伊等三人與甲○○
    、何樹青、何阿郎共六人會商同意，推由丁○○前往辦理云云，然告訴人甲○○
    始終否認其曾同意由被告丁○○前往銀行辦理解約提款，證人何樹青、何阿郎二
    人於原審亦證稱完全不知道丁○○至銀行辦理解約提款之事（見原審卷第三八頁
    後面及三九頁）。何況被告三人縱然事先徵得其他共同繼承人之同意，仍無礙其
    等盜用何漢州印章偽造解除定存單之文書，並加以行使之行為。
三、綜上，本件事證明確，被告丙○○、乙○○、丁○○三人之犯行，均可以認定。
四、查新竹區中小企業銀行定期存款單背面加蓋原留印鑑，依特約表示解除定存契約
    之意，屬刑法第二百二十條以文書論之私文書。被告三人合意由被告丁○○蓋原
    留印鑑於定存單之背面向銀行辦理解約提款，已足生損害於稅捐稽徵機關對遺產
    稅之課徵，新竹區中小企業銀行對存戶之管理，以及共同繼承人何樹青、何阿郎
    、甲○○等人對財產之管理。核被告丙○○、乙○○及丁○○所為，係犯刑法第
    二百十六條、第二百二十條、第二百十條之行使偽造準私文書罪嫌。盜用印章為
    偽造私文書之階段行為，而偽造私文書之低度行為應為行使之高度行為所吸收，
    均不論罪。又被告三人具有犯意之聯絡及其行為推由一人為之，為共謀共同正犯
    。
五、原審未詳加審認，遽判被告等無罪，核有違誤，檢察官上訴為有理由，應由本院
    撤銷改判，爰審酌被告三人之素行、犯罪之動機、目的、手段，犯罪對稅捐稽徵
    機關、銀行和其他共同繼承人所生之危害程度，以及犯罪後之態度等一切情況，
    各量處有期徒刑參月，以示懲儆。
據上論斷，應依刑事訴訟法第三百六十九條第一項前段、第三百六十四條、第二百九
十九條第一項前段，刑法第二十八條、第二百十六條、第二百二十條、第二百十條，
判決如主文。
本案經檢察官劉斐玲到庭執行職務。
中      華      民      國    八十九    年      九      月    二十二    日
                              臺灣高等法院刑事第八庭
                                  審判長法  官  蔡  秀  雄
    法  官  陳  炳  彰
                                        法  官  沈  宜  生
右正本證明與原本無異。
如不服本判決應於收受送達後十日內向本院提出上訴書狀，其未敘述上訴之理由者並
得於提起上訴後十日內向本院補提理由書（均須按他造當事人之人數附繕本）。
                                        書記官  明  祖  星
中      華      民      國    八十九    年      九      月    二十五    日
附錄：本案論罪科刑法條全文：
刑法第二百十六條：
行使第二百十條至第二百十五條之文書者，依偽造、變造文書或登載不實事項或使登
載不實事項之規定處斷。
刑法第二百二十條：
在紙上或物品上之文字、符號，依習慣或特約，足以為表示其用意之證明者，關於本
章之罪，以文書論。
刑法第二百十條：
偽造、變造私文書，足以生損害於公眾或他人者，處五年以下有期徒刑。


司法院資訊處製作；財團法人民間司法改革基金會備份。
